【裁判字號】    98,訴,873
【裁判日期】    980730
【裁判案由】    侵權行為損害賠償
【裁判全文】
臺灣士林地方法院民事裁定               98年度訴字第873號
原      告  乙○○
                      樓之1
被      告  甲○○
                      現於臺灣士林看守所羈押中
上列當事人間刑事附帶民事訴訟請求損害賠償事件，經本院刑事
庭裁定移送審理（97年度附民字第195號），本院裁定如下：
    主      文
原告之訴駁回。
    理      由
一、本件原告起訴主張：因被告甲○○向原告借款新臺幣 (下同
    )200 萬 元，被告因刑事案件目前在押看守所，在偵查及搜
    索過程中，被告的辦公室東西文件均被扣押，包括吸金的金
    錢，亦包括被告向原告借貸的200 萬元，本院訴訟輔導告訴
    原告要提起附帶民事賠償，才可以分到被扣押在法院的金錢
    ，原告亦已向本院陳報被告簽發之本票正本2 張，及本票之
    民事裁定正本及確定證明書以證明被告確有積欠原告的債務
    等語。
二、按因犯罪而受損害之人，於刑事訴訟程序得附帶提起民事訴
    訟，對於被告及依民法負賠償責任之人請求回復其損害，刑
    事訴訟法第487 條第1 項定有明文。次按因犯罪而受損害之
    人，於刑事訴訟程序固得附帶提起民事訴訟，對於被告請求
    回復其損害，但其請求回復之損害，以被訴犯罪事實所生之
    損害為限，否則縱令得依其他事由，提起民事訴訟，亦不得
    於刑事訴訟程序附帶為此請求（最高法院60年臺上第633 號
    判例意旨參照）。又刑事庭移送民事庭之附帶民事訴訟，僅
    移送後之訴訟程序應適用民事訴訟法，至於移送前之訴訟行
    為是否合法，仍應依刑事訴訟法決之。又移送民事庭之附帶
    民事訴訟，應適用民事訴訟法，縱移送前提起此項訴訟不合
    刑事訴訟法所定之要件，而有刑事訴訟法第502 條第1 項關
    於訴之不合法規定情形，但其移送後之訴訟程序，既應適用
    民事訴訟法，即屬同法第249 條第1 項第6 款所謂起訴不備
    其他要件，仍應依該條項款之規定，以裁定駁回之，自無準
    用刑事訴訟法第502 條第1 項，以判決程序裁判之餘地（最
    高法院41年臺上字第50號、44年臺抗字第4 號判例意旨參照
    ）。
三、查依原告所述，被告係向原告借款200 萬元，是原告與被告
    間，僅係單純的金錢借貸之法律關係。是以，原告並非97年
    度金重訴第3 號、97年度金訴第11號刑事案件犯罪事實之被
    害人，原告不依通常訴訟程序，向被告甲○○為請求，而於
    被告違反銀行法等案件，提起本件刑事附帶民事訴訟程序，
    起訴自難認為合法，揆諸首揭法條規定及判例意旨，應以裁
    定駁回之。
四、本件損害賠償事件乃刑事附帶民事訴訟，由刑事庭移送前來
    ，迄本院裁定時止，當事人並無任何裁判費或其他訴訟費用
    之支出，自無諭知訴訟費用負擔之必要，末此敘明。
五、依民事訴訟法第249 條第1 項第6 款裁定如主文。
中    華    民    國    98    年    7     月    30    日
                  民事第一庭  法  官  劉逸成
以上正本證明與原本無異。
如對本裁定抗告，應於裁定送達後10日內向本院提出抗告狀，並
繳納抗告費新台幣1,000 元。
中    華    民    國    98    年    7     月    31    日
                              書記官  李宜蓁


司法院資訊處製作；財團法人民間司法改革基金會備份。
